臺灣宜蘭地方法院民事裁定
111年度亡字第4號
聲  請  人  黃惠珠  
上列聲請人聲請宣告黃慶男死亡事件，本院裁定如下：
    主　　文
聲請駁回。
聲請程序費用由聲請人負擔。
    理　　由
一、本件聲請意旨略以：聲請人為黃慶男之大姐。緣黃慶男於民
    國110年1月3日因捕撈鰻苗遭海浪捲走失蹤後，迄今已逾1年
    。為此聲請對黃慶男為死亡宣告等語，並提出戶籍謄本、警
    察局查尋人口證明、宜蘭縣政府消防局函附宜蘭縣五結鄉季
    水路清水海邊溺水救援案件紀錄表及海象資料在卷為證。
二、按失蹤人失蹤滿七年後，法院得因利害關係人或檢察官之聲
    請，為死亡之宣告。失蹤人為遭遇特別災難者，得於特別災
    難終了滿一年後，為死亡之宣告，民法第8條第1項、第3項
    分別定有明文。次按前項所謂遭遇特別災難，乃有別於一般
    災難而言，必其災難之發生係出於自然或外在之不可抗力，
    而對於失蹤人且屬無可避免者，始克相當。立法意旨原以失
    蹤人遇此特別災難者，其生存之可能性甚為渺茫，故法律特
    別縮短其失蹤期間，得為死亡之宣告，並舉特別災難事由如
    水、兵、疫之類，以為例示。執此，苟失蹤人於船上失足落
    海沉溺，純屬個人之意外事件，若無特別災難之介入，自非
    為本條項所謂遭遇特別災難，司法院（73）廳民一字第852 
    號函可資參照。
三、經查，聲請人主張前情，固據陳述綦詳，並提出戶籍謄本、
    警察局查尋人口證明、宜蘭縣政府消防局函附宜蘭縣五結鄉
    季水路清水海邊溺水救援案件紀錄表及海象資料為證，惟依
    卷附宜蘭縣政府消防局函附宜蘭縣五結鄉季水路清水海邊溺
    水救援案件紀錄表及海象資料所示，黃慶男係於110年1月3
    日凌晨2時54分許落海失蹤，而當日凌晨2-3時於龍洞、龜山
    島之浪高均為小浪，於五結及蘇澳地區之平均風為1級風（
    軟風）、最大瞬間風為4.3~4.9m/s（依蒲氏風力級數之分級
    為微風）、平均風風速為0.8~3.4m/s（依蒲氏風力級數之分
    級為無風~微風），顯然海象正常，實難認定失蹤人黃慶男
    之失蹤係因特別災難之介入而有民法第8條第3項規定之適用
    。從而，本件應依前開民法第8條第1項規定，於失蹤人失蹤
    滿7年後，始得聲請法院為死亡宣告，聲請人卻於失蹤人黃
    慶男失蹤甫1年餘之際，逕依民法第8條第3項規定，聲請本
    院為失蹤人死亡宣告，於法尚有未合，故本件聲請為無理由
    ，應予駁回。
四、依家事事件法第154條第3項，裁定如主文。
中　　華　　民　　國　　111 　年　　3 　　月　　15　　日
                        家事法庭  法　官　陳映佐
以上正本與原本無異。
如不服本裁定，應於裁定送達後10日內向本院提出抗告狀（應附
繕本），並繳納抗告費新臺幣1,000 元。
中　　華　　民　　國　　111 　年　　3 　　月　　15　　日
                                  書記官  林琬儒